臺灣高等法院交通事件裁定　　　　　100年度交抗字第1131號
抗　告　人
即受處分人　涂秀茹
上列抗告人因違反道路交通管理處罰條例案件，不服臺灣桃園地
方法院100年度交聲字第524號，中華民國100年8月15日裁定（原
處分案號：壢監裁字第裁53-DB0000000號、第裁53-DB0000000號
、第裁53-DB0000000號、第裁00-000000000號），提起抗告，本
院裁定如下：
    主  文
原裁定及原處分關於「駕車行經有燈光號誌管制之交岔路口闖紅
燈」、「機器腳踏車，不在規定車道行駛」（即原處分案號：壢
監裁字第裁53-DB0000000號）、「在陸個月內，駕照違規記點共
達陸點以上」部分（即原處分案號：壢監裁字第裁00-000000000
號），均撤銷。
涂秀茹汽車駕駛人，行經有燈光號誌管制之交岔路口闖紅燈，處
罰鍰新台幣壹仟玖佰元，並記違規點數參點。
涂秀茹汽車駕駛人，爭道行駛有機器腳踏車不在規定車道行駛之
情形，處罰鍰新台幣柒佰元，並記違規點數壹點。
涂秀茹汽車駕駛人在陸個月內，違規記點共達陸點以上，吊扣其
普通重型機車駕駛執照壹個月，並應接受道路交通安全講習。
其餘抗告駁回。
    理  由
一、原裁定意旨略以：
  (一)受處分人涂秀茹於民國（下同）100年5月21日下午3時30分
    許，駕駛車號792-DHC號重型機車，行經桃園縣八德市○○
    路與國際路口時，為警攔停舉發「機車不依規定兩段式左轉
    」之違規等情（下稱違規事實(一)），業據證人即舉發員警卓
    志鴻、黃英雄於原審調查時到庭具結證述明確。受處分人雖
    辯稱係因機車上有東西，那是紅燈沒有兩段轉，請求出示照
    片為證云云，惟經原審當庭勘驗前開路口之監視錄影畫面，
    顯示受處分人確有駕駛機車未依路口設置之機慢車兩段式左
    轉標誌行駛之情，並有該路口設有機車兩段式左轉標誌、標
    線之現場照片附卷可佐。衡情證人卓志鴻、黃英雄與受處分
    人素不相識且無宿怨仇隙，應無甘冒偽證之罪責，羅織誣陷
    受處分人之必要。且道路標線、標誌係行政機關通盤考量道
    路交通情形而設計，於行政機關未依法變更前，受處分人當
    不可依其主觀認知而恣意違反，本件受處分人確有騎乘機車
    未依兩段式左轉之違規行為，應堪認定，原處分機關據以裁
    處受處分人罰鍰新台幣（下同）600元，並記違規點數1點（
    壢監裁字第裁53-DB0 000000號），核無違誤，受處分人就
    此部分之異議為無理由，應予駁回。
  (二)受處分人涂秀茹另於100年5月22下午5時10分許，駕駛上開
    車號重型機車，行經有燈光號誌管制之桃園縣八德市○○路
    ○段與廣福路口時，行駛於道路內側劃設有「禁行機車」之
    快車道上，並紅燈左轉至廣福路，而為警攔停舉發等情（下
    稱違規事實(二)），業據證人即舉發員警林家駒於原審調查時
    到庭具結證述明確。受處分人雖辯稱未闖紅燈左轉，還未到
    路口，警察便將其鑰匙搶走，其因生氣便將機車停放在介壽
    路口云云，惟依證人所提供之前開路口監視錄影翻拍照片所
    示，當時介壽路之號誌燈確呈紅燈狀態，駕駛人亦確為受處
    分人，且證人林家駒到庭所證述之舉發經過，經查尚無違反
    經驗或論理法則之處，亦無任何證據足資證明證人所述係虛
    偽不實。雖受處分人聲稱其與證人林家駒曾有仇隙，然經原
    審訊問，證人表示曾在內壢所處理受處分人之事情，但已不
    記得詳情，是縱2人曾有交集，但員警在職期間處理之案件
    不計其數，縱有引發個案當事人心中不滿，員警亦未所知悉
    ，此乃受處分人個人觀感問題，尚難認證人有無故設辭虛構
    陷害受處分人之理，況有前開路口監視錄影畫面可參，受處
    分人確有騎乘機車違規行駛於「禁行機車」車道及紅燈左轉
    之違規行為，堪以確認，原處分機關據以裁處受處分人罰鍰
    2600元，並記違規點數4點（原裁定誤載為3點，壢監裁字第
    裁53-DB0000000號），核無違誤，受處分人就此部分之異議
    為無理由，應予駁回。
  (三)受處分人涂秀茹為警攔停舉發前開(二)違規行為時，不服從員
    警指揮，逕自將車輛停放於路口中央後自行離開，稽查時亦
    不聽勸阻，多次走向車道，影響交通安全等情（下稱違規事
    實(三)），業據證人即舉發員警林家駒、蔡孟修於原審到庭具
    結證述明確，惟依路口監視錄影畫面及翻拍照片所示，受處
    分人並無拒絕停車接受稽查而逃逸之情，而依「內政部警政
    署交通違規稽查與違規勸導作業注意事項」中關於「交通違
    規之稽查」項下所定，駕駛人拒絕停靠路邊接受稽查，即足
    認定為不服稽查取締之違規行為，警察單位及原處分機關未
    及詳察，遽依道路交通管理處罰條例第60條第1項規定對受
    處分人舉發及裁決（壢監裁字第裁53-DB0000000號），於法
    顯有未洽，應由原審將此部分撤銷，改依同條例第60條第2
    項第1款、第63條第1項第1款規定，裁處受處分人罰鍰1千元
    ，並記違規點數1點。
  (四)受處分人涂秀茹為警攔停舉發前開違規事實(二)時，同時為警
    發現前開機車號牌油漆脫落，因而掣單舉發等情（下稱違規
    事實(四)），業據證人即舉發員警蔡孟修於原審到庭具結證述
    明確，經原審當庭勘驗證人所提供之照片，顯示前開機車車
    牌之車號黑色數字漆已脫落近一半，但仍可分辨是車號792-
    DHC號，此部分事實堪以認定。惟受處分人辯稱不清楚車牌
    是否有油漆脫落之情，復無證據足以證明係受處分人故意毀
    損、塗抹所致，尚難遽認受處分人係故意毀損、塗抹或以安
    裝其他器具之方式使不能辨認其牌號，且依原審勘驗結果，
    應認受處分人之牌照油漆脫落情形，僅足認屬牌照破損之程
    度，原處分機關遽依道路交通管理處罰條例第13條第1款規
    定裁決（壢監裁字第裁53-DB0000000號），有所不當，應由
    原審將此部分撤銷，改依同條例第14條第1款規定，裁處受
    處分人罰鍰400元。
  (五)受處分人涂秀茹因上揭違規事實(一)至(四)之違規事件，確有於
    6個月內駕駛違規記點共達6點以上之違規行為（下稱違規事
    實(五)），原處分機關乃依道路交通管理處罰條例第63條第3
    項、第24條第1項第5款規定，裁處受處分人吊扣駕駛執照1
    個月，並應接受道路交通安全講習（壢監裁字第裁00-00000
    0000號），於法並無違誤，受處分人就此部分之異議為無理
    由，應予駁回等語。
二、抗告意旨略以：原裁定認定事實不符，警員林家駒確有搶奪
    其機車鑰匙，抗告人並未闖紅燈，請調閱監視器以查明事實
    真相云云。
三、按(1)汽車駕駛人轉彎時，不依標誌、標線、號誌指示者，處
    600元以上1800元以下罰鍰，並記違規點數1點；(2)汽車駕駛
    人，爭道行駛有機器腳踏車不在規定車道行駛之情形者，處
    600元以上1800元以下罰鍰，並記違規點數1點；(3)汽車駕駛
    人，行經有燈光號誌管制之交岔路口闖紅燈者，處1800元以
    上5400元以下罰鍰，並記違規點數3點；(4)汽車駕駛人，駕
    駛汽車不服從交通勤務警察或依法令執行交通指揮、稽查任
    務人員之指揮或稽查，處900元以上1800元以下罰鍰，並記
    違規點數1點；(5)汽車行駛而有牌照遺失或破損，不報請公
    路主管機關補發、換發或重新申請者，處汽車所有人300 元
    以上600元以下罰鍰，並責令改正、補換牌照或禁止其行駛
    ；道路交通管理處罰條例第48條第1項第2款、第45條第13
    款、第53條第1項、第60條第2項第1款、第63條第1項第1款
    、第3款，及第14條第1款分別定有明文。又汽車駕駛人在6
    個月內，違規記點共達6點以上者，吊扣駕駛執照1個月；汽
    車駕駛人，依第63條第3項前段規定受吊扣駕駛執照處分者
    ，應接受道路交通安全講習；道路交通管理處罰條例第63條
    第3項前段、第24條第1項第5款亦有明定。
四、經查：
  (一)抗告人即受處分人涂秀茹於前揭時、地，駕駛車號792-DHC
    號重型機車，有前開違規事實(一)至(四)所示「不依標誌、標線
    、號誌之指示兩段式左轉」、「駕車行經有燈光號誌管制之
    交岔路口闖紅燈左轉」、「機器腳踏車，不在規定車道行駛
    ，行駛禁行機車快車道」、「不服從交通勤務警察之指揮」
    、「牌照破損，不報請公路主管機關換發」之行為，分別經
    證人即桃園縣政府警察局八德分局廣興派出所警員卓志鴻、
    黃英雄、八德分局四維派出所警員蔡孟修、林家駒攔停舉發
    等情，業據證人於原審調查時具結證述取締過程明確。
  (二)抗告人雖主張其並未闖紅燈，警員林家駒搶走其機車鑰匙，
    請求調閱監視器云云。惟按交通警察掣單舉發違反道路交通
    管理處罰條例所列之違規事實，本質上為行政處分，係公務
    員基於職務上權力，依法就特定具體事件所為具公法上效果
    之單方面行政行為，基於公務員為公法上行為具有公信力之
    原則，該行政行為當可被推定為真正，其據以依法處分之事
    實認定亦為正確無誤，於此，法院若查無證據足資證明員警
    捏造事實違法取締之情事，則執勤警員本其維護交通秩序、
    安全職責所為之舉發事實，自應受到合法、正確之推定，而
    其證言又如無顯著瑕疵或與事實不符之處，則當值採信。本
    件抗告人之違規事實既經證人於執勤時依法舉發，並於原審
    具結證述綦詳，依上說明，法院非不得以舉發時員警之親身
    經歷為證，且參以員警為執行交通勤務之公務員，其觀察程
    度自較一般人更為專注，自能憑感官及經驗判斷是否違規，
    且以舉發員警與抗告人並無嫌隙，並無甘冒觸犯偽證之罪責
    ，故意構詞誣陷受處分人之必要，苟無其他積極證據可佐，
    尚難認其等有何濫行舉發違規之情形，則其所證內容，當足
    供法院憑以判斷、認定違規事實之存在，法院自無從在舉發
    員警到庭所證情節核無矛盾、齟齬暨違背經驗、論理法則之
    情況下，率將舉發員警之親身見聞排除於證據之外，是本院
    自得以證人即舉發警員卓志鴻、黃英雄、蔡孟修、林家駒之
    可信證詞，為認定抗告人之違規事實。況抗告人前開違規行
    為，均有路口監視錄影畫面、監視器翻拍照片、現場交通標
    誌（機慢車兩段左轉）及路面標字（禁行機車）照片、前開
    機車車尾號牌照片在卷足憑，並經原審勘驗無訛，抗告人於
    原審調查時亦坦承：其為路口監視畫面中之機車駕駛人、5
    月21日之騎車路線如原審卷第42頁證人所繪之路徑圖（未依
    兩段式由廣福路直接左轉國際路）、5月22日當天有將車騎
    到雙黃線內線裡面並將機車停放在路中間等語，則抗告人於
    前揭時、地，確有騎乘機車未依規定兩段式左轉、行駛禁行
    機車道、闖紅燈左轉、不服交通警察之稽查取締、機車牌照
    破損未換發之違規行為，洵堪認定。至抗告意旨辯稱，5月
    22 日係因警員林家駒搶走其機車鑰匙，其才將機車停在路
    中云云，然依前開路口監視錄影畫面及翻拍照片所示，抗告
    人將機車騎至路口中間後，執勤員警完全未觸及抗告人之人
    車，抗告人即逕行下車轉身離開，此時員警方將機車牽離路
    口，並無伸手拔取機車鑰匙之舉動，抗告人前開所辯，顯係
    事後卸責之詞，自無可採。
  (三)本件抗告人有前開違規事實(一)至(四)之行為，事證明確，原審
    以原處分機關據以裁處抗告人適用之法條有誤，撤銷原處分
    並自為裁定，固非無見。惟按「行政行為之內容應明確」，
    行政程序法第5條定有明文，此乃行政程序法上所稱之「明
    確性原則」。又行政罰法第25條規定：「數行為違反同一或
    不同行政法上義務之規定者，分別處罰之。」而道路交通管
    理處罰條例所規定對車輛違規之處罰，係屬行政罰性質，裁
    罰機關就此行政罰所為之行政處分，當有該明確性原則及上
    開行政罰法之適用。申言之，行為人所為數個違反行政法上
    義務之行為，若違反數個不同之規定，或數行為違反同一之
    規定時，與一行為違反數個行政法上義務規定之單一行為之
    情形不同（行政罰法第24條參照），為貫徹個別行政法規之
    制裁目的，自應分別處罰。再按2以上違反道路交通管理之
    行為，應分別處罰，違反道路交通管理事件統一裁罰基準及
    處理細則（下稱處理細則）第3條前段亦明文規定之。倘如
    行為人有2以上違規行為，裁罰機關固得以同一裁決書對行
    為人裁罰，但仍應就行為人2以上之違規行為，在同一裁決
    書上分別為裁罰，使行為人瞭解其究因何違規行為，受何具
    體處罰，俾使其日後尋求救濟時，其所提之異議內容得有所
    依憑，且使日後受理異議之法院瞭解裁罰機關係各就何違規
    行為為何具體裁罰，資能審查各個裁罰內容是否合法，如此
    方符上述明確性原則之要求。
  (四)本件原處分機關既認定抗告人前開違規事實(二)至(四)之行為構
    成4件交通違規事實，卻未分別裁罰，僅於壢監裁字第裁53-
    DB0000000號、第裁53-DB0000000號裁決書之主文欄籠統裁
    處「罰鍰新臺幣2600元整，並記違規點數4點」、「罰鍰新
    台幣6600元，並記違規點數1點」，揆諸前揭說明，顯已違
    反行政罰法第25條規定及上述「明確性原則」，尚難認適法
    。原審雖已就違規事實(三)、(四)之部分，即壢監裁字第裁53-D
    B0000000號裁決書之處分撤銷，並自為裁定，分別就抗告人
    「牌照破損，不報請公路主管機關換發」之違規行為裁處罰
    鍰400元（原裁定漏載「責令申請換領牌照或改正」，應予
    補充）、及「不服從交通勤務警察之指揮」之違規行為裁處
    罰鍰1千元，並記違規點數1點；然違規事實(二)之部分，即壢
    監裁字第裁53-DB0000000號裁決書仍有前述違反行政程序法
    第5條、行政罰法第25條之違誤，原審未及詳察，而為「其
    餘異議駁回」之裁定，於法自有未合。
  (五)末查，違規事實(五)即原處分案號壢監裁字第裁00-000000000
    號之部分，原處分所據以處罰之違規事實，係以抗告人因受
    壢監裁字第裁53-DB0000000號、第裁53-DB0000000號、第裁
    53-DB0000000號等處分，致其有於6個月內，駕照違規記點
    共達6點以上之情形，惟其中壢監裁字第裁53-DB0000000號
    處分業經原裁定撤銷，並另為處分，第裁53-DB0000000號處
    分，亦經本院認定於法有違，已如前述，則以各該處分為前
    提事實之壢監裁字第裁00-000000000號，違規計點達6點之
    處分自亦無從維持，理應重為裁決處分。且按違反道路交通
    管理事件裁決書處罰主文欄，就吊扣汽車牌照、駕駛執照或
    執業登記證處分，應記明應受吊扣之汽車牌照、駕駛執照或
    執業登記證名稱、號碼及吊扣期間，違反道路交通管理事件
    統一裁罰基準及處理細則第43條第2項第3款著有明文；又汽
    車駕駛執照共有小型車普通駕駛執照、大貨車普通駕駛執照
    、普通重型機器腳踏車駕駛執照等不同種類之別，此詳列於
    道路交通安全規則第53條；而道路交通管理處罰條例第68條
    第1項規定，業於94年12月修正為「受吊銷駕駛執照處分時
    ，吊銷其持有各級車類之駕駛執照」，將修正前條文中之「
    吊扣」字樣刪除，是汽車駕駛人，因違反該條例及道路交通
    安全規則之規定，受吊扣駕駛執照處分時，僅吊扣違規當時
    所駕車類之駕駛執照。查原處分機關於壢監裁字第裁
    00-000000000號裁決書處罰主文欄僅略以記載「吊扣駕駛執
    照1個月」字樣，而未特定抗告人應受吊扣之駕駛執照名稱
    ，顯與前開規定及行政行為明確性原則未合，原裁定未審酌
    及此，就此部分裁定「異議駁回」，亦有未當。
  (六)綜上所述，抗告人以前揭情詞提起抗告，雖無理由，惟原裁
    定及原處分既有上揭可議之處，自屬無可維持，應由本院予
    以撤銷。爰依道路交通管理處罰條例第45條第13款、第53條
    第1項、第63條第1項第1款、第3款、第3項前段、第24條第1
    項第5款、違反道路交通管理事件統一裁罰基準表之規定，
    自為裁定如主文第2項至第4項所示。至其餘處分（即違規事
    實(一)、(三)、(四)部分），抗告人猶執前詞提起抗告，均核無理
    由，應予駁回。
五、據上論結，應依道路交通事件處理辦法第25條，刑事訴訟法
    第413條，裁定如主文。
中    華    民    國  100    年    10    月    31    日
              刑事第五庭審判長法  官  王敏慧
                              法  官  崔玲琦
                              法  官  白光華
以上正本證明與原本無異。
不得再抗告。
                              書記官  丁淑蘭
中    華    民    國   100    年    10    月    31    日